【裁判字號】    99,聲判,37
【裁判日期】    990226
【裁判案由】    聲請交付審判
【裁判全文】
臺灣臺北地方法院刑事裁定              99年度聲判字第37號
聲  請  人  甲○○
代  理  人  王鳳安律師
被      告  丁○○
            乙○○
            戊○○
            丙○○
上列聲請人因告訴被告等傷害致重傷案件，不服臺灣高等法院檢
察署檢察長於中華民國99年1 月27日所為駁回再議聲請之處分（
99年度上聲議字第959 號）聲請交付審判，本院裁定如下：
    主  文
聲請駁回。
    理  由
一、聲請意旨如附件一刑事聲請交付審判理由狀所載。
二、原檢察官不起訴理由如附件二臺灣臺北地方法院檢察署檢察
    官不起訴處分書（98年度偵字第5319號）所載。
三、臺灣高等法院檢察署檢察長駁回再議理由如附件三同署處分
    書（99年度上聲議字第959 號）所載。
四、按刑事訴訟法第258 條之1 規定聲請人得向法院聲請交付審
    判，揆其立法意旨，係對於檢察官起訴裁量權制衡之一種外
    部監督機制，法院僅就檢察官所為不起訴或緩起訴之處分是
    否正確加以審查，依此立法精神，交付審判審查之範圍不得
    逾越原告訴之界限，且同法第258 條第3 項規定法院就交付
    審判之聲請裁定前得為必要之調查，其調查證據之範圍，自
    應以偵查中曾顯現之證據為限；而同法第260 條對於不起訴
    處分已確定或緩起訴處分期滿未經撤銷者得再行起訴之規定
    ，其立法理由說明該條所謂不起訴處分已確定者，包括「聲
    請法院交付審判復經駁回者」之情形在內，是前述「得為必
    要之調查」，其調查證據範圍，更應以偵查中曾顯現之證據
    為限，不得就聲請人新提出之證據再為調查，亦不得蒐集偵
    查卷以外之證據，否則，將與刑事訴訟法第260 條之再行起
    訴規定，混淆不清，亦將使法院僭越檢察官之職權，而有回
    復糾問制度之虞；且法院裁定交付審判，即如同檢察官提起
    公訴使案件進入審判程序，是法院裁定交付審判之前提，必
    須偵查卷內所存證據已符合刑事訴訟法第251 條第1 項規定
    「足認被告有犯罪嫌疑」而檢察官應提起公訴之情形，亦即
    該案件已經跨越起訴門檻，否則，縱或法院對於檢察官所認
    定之基礎事實有不同之判斷，但如該案件仍須另行蒐證偵查
    始能判斷應否交付審判者，因交付審判審查制度並無如同再
    議救濟制度得為發回原檢察官續行偵查之設計，法院仍應依
    同法第258 條之3 第2 項前段之規定，以聲請無理由而裁定
    駁回。又法院於審查交付審判之聲請有無理由時，除認為聲
    請人所指摘不利被告之事證未經檢察官詳為調查或斟酌，或
    不起訴處分書所載理由違背經驗法則、論理法則或其他證據
    法則者外，不宜率予交付審判。至上開所謂聲請人所指摘不
    利被告之事證未經檢察官詳為調查，係指聲請人所提出請求
    調查之證據，檢察官未予調查，且若經調查，即足以動搖原
    偵查檢察官事實之認定及處分之決定，倘調查結果，尚不足
    以動搖原事實之認定及處分之決定者，仍不能率予交付審判
    。
五、查：聲請人甲○○與被告丁○○、乙○○、戊○○、丙○○
    係病人與醫師之關係，被告等人基於「醫病」關係而對聲請
    人之求診實施診治等醫療行為；而綜觀聲請人所告訴之事實
    及提出之證據並卷內其他顯現之事證互核，按諸經驗法則及
    論理法則，渠等要無「故意」重傷害聲請人之動機、犯意、
    犯行等事由；再揆諸實際，有關醫療糾紛（案件），概皆以
    過失與否資為有罪、無罪或有過失、無過失而是否應負損害
    賠償責任之論據；換言之，醫師對於求診病人實施診治之醫
    療行為，致造成之傷害，除有證據足以證明係故意為之者外
    ，要屬業務上之正當行為所造成之當然傷害與因過失而致之
    傷害兩種，前者依刑法第22條規定不罰，後者厥為醫療糾紛
    （案件）之典型。本件聲請人於91年2 月27日提出告訴被告
    等涉嫌重傷害罪時，既係就被告等就其求診而實施診治之經
    過、時程等事實詳予敘述，然並未提出足以證明被告等故意
    重傷害之事證，自難以告訴狀內指摘被告等犯重傷害罪嫌，
    即遽指被告等犯故意重傷害罪；仍應依據事實之真實以適用
    法律至明。而其依侵權行為損害賠償及違反醫療法等訴請被
    告乙○○、丁○○及財團法人國泰綜合醫院連帶賠償事件，
    業經法院認定被告並無任何過失而駁回其訴確定，有本院91
    年度訴字第136 號、臺灣高等法院92年度上字第893 號民事
    判決及最高法院93年度台上字第2628號民事裁定在卷可稽；
    且聲請人於刑事告訴狀內亦載明其與國泰綜合醫院之醫師（
    含被告等）、護士相處融洽；凡此等情，具見臺灣高等法院
    檢察署檢察長以：「聲請人甲○○不指訴被告犯刑法第284
    第2 項後段業務過失致重傷害罪（按此罪依刑法第287 條前
    段規定係告訴乃論之罪），揆其用意，無非因該罪為告訴乃
    論之罪，受到刑事訴訟法第237 條第1 項法定六個月告訴期
    間之限制，依告訴狀所述，被告丁○○、戊○○、丙○○等
    三位醫師於89年1 月29日為聲請人執行右眼手術，手術成功
    ，被告乙○○醫師於同年2 月22日診斷後開始OPD 眼藥水一
    瓶供聲請人點用，不料數日後右眼發生跳動及收縮現象，至
    同年3 月4 日，被告四人再次為聲請人執行視網膜貼合手術
    ，故意按壓左眼，而以手術刀進入右眼，導致右眼沒有影像
    ，至90年5 月3 日經被告丁○○診斷為視網膜已無法改善，
    同年月10日再診斷為角膜水腫已無法改善云云，是本件聲請
    人甲○○至遲於90年5 月10日已經知悉傷害結果，依刑事訴
    訟法第237 條第1 項規定，告訴乃論之罪，其告訴應自得為
    告訴之人知悉犯人時起，於六個月內為之，然聲請人遲至91
    年2 月27日始提出告訴，為規避告訴期間之限制，乃改以非
    告訴乃論之刑法第277 條第2 項後段之故意傷害致人受重傷
    罪為指訴之罪名，原檢察官不起訴處分書末段單以被告並無
    過失為不起訴之理由，雖有欠當，然其仍應為不起訴之結論
    則無二致」駁回聲請人聲請再議之處分，經核尚無不合。從
    而本件交付審判之聲請為無理由，自應予以駁回。
六、依刑事訴訟法第258 條之3 第2 項前段，裁定如主文。
中    華    民    國    99    年    2     月    26    日
                  刑事第十二庭  審判長法  官  李英豪
                                      法  官  曾正龍
                                      法  官  楊台清
以上正本證明與原本無異。
本裁定不得抗告。
                                      書記官  巫美華
中    華    民    國    99    年    3     月    1     日

司法院資訊處製作；財團法人民間司法改革基金會備份。
